【裁判字號】    98,訴,446
【裁判日期】    980908
【裁判案由】    給付違約金
【裁判全文】
臺灣彰化地方法院民事判決  98年度訴字第446號
原      告  建強不動產建設有限公司
法定代理人  丙○○
訴訟代理人  張奕群律師
被      告  乙○○
上列當事人間請求給付違約金事件，本院於民國98年8月26日言
詞辯論終結，判決如下：
    主      文
原告之訴駁回。
訴訟費用由原告負擔。
    事實及理由
一、本件原告主張被告原為其公司職員，擔任房地產經紀營業員
    職位，自民國（下同）96年3月7日到職，同年9月5日離職，
    嗣又於同年11月回任原職，97年5月31日正式離職。被告任
    職期間，與原告簽立承攬約定書，依該約定書第11條約定：
    「本人（即被告）離職後十個月內，不在溪湖及二林地區從
    事房屋仲介經紀相關的職務，若有違反此項約定，願賠償新
    台幣（下同）100萬元整之違約金」。惟被告於97年5月31日
    離職後，即於97年7月另受雇於同樣經營不動產經紀業務之
    風采開發有限公司（即三大不動產公司二林加盟店，下稱風
    采公司），擔任不動產經紀業務，違反上開競業禁止約定，
    繼續從事不動產仲介業務，被告並介紹原告原有客戶甲○○
    將其不動產委託三大不動產公司銷售，為此起訴請求被告應
    給付原告100萬元，及自支付命令繕本送達翌日起至清償日
    止，按週年利率百分之5計算之利息。
二、被告則以被告雖分別於96年3月7日起至96年9月5日止，及96
    年11月間起至97年5月31日止任職原告，惟被告自96年11月
    間起至97年5月31日止期間6個月只成交1件，領薪約2萬餘元
    ，難以維持生計，乃於97年5月31日正式離職，離職時已將
    個人物件及公司財物交接完妥，且離職後，雖又任職於風采
    公司，惟迄今從無洩漏任何有關原告之業務機密及客戶資料
    違反約定，原告請求於法顯無理由等語資以為辯。
三、經查原告主張被告自96年3月7日受雇原告，同年9月5日離職
    ，同年11月回任原職，97年5月31日離職，被告任職原告期
    間，簽訂承攬約定書，被告離職後於97年7月間至風采公司
    工作，而風采公司負責人為曾敏華，設址二林鎮○○路○段
    368號，其營業項目包括不動產仲介經紀業，加盟三大不動
    產公司並加入彰化縣不動產仲介經紀商業同業公會，被告於
    98年2、3月間張貼博仁華城別墅之廣告，及甲○○所有3筆
    不動產原委由原告銷售，嗣其中2筆經被告介紹委由三大不
    動產公司銷售，刊登廣告時間為97年11月21日、22、23、24
    日等事實為被告所不爭執，並有原告提出之承攬約定、博仁
    華城別墅廣告、三大不動產公司廣告及風采公司登記資料等
    件在卷可證，堪信為真正。依該承攬約定書第11條約定「本
    人（即被告）離職後十個月內，不在溪湖及二林地區從事房
    屋仲介經紀相關的職務，若有違反此項約定，願賠償100萬
    元之違約金」，因之被告於97年5月31日離職後，於97年7月
    另受雇於經營不動產經紀業務之風采公司從事不動產仲介業
    務，原告主張被告違反此部分約定，即堪認為真正。
四、原告雖又主張系承攬約定書第11條約定，係競業禁止之約定
    ，因此只要客觀上在離職十個月，在溪湖、二林地區從事房
    屋仲介經紀業相關職務，即應給付100萬元之違約金責任，
    至於但書所示「不受前項之限制」係指違約金之金額。換言
    之，如果「未有洩露業務機密及客戶資料」之情事，則違約
    金可以酌予減少，不必賠償100萬元之違約云云。惟查其情
    ，已為被告否認，稽之系爭承攬約定書第11條約定「本人（
    即被告）離職後十個月內，不在溪湖及二林地區從事房屋仲
    介經紀相關的職務，若有違反此項約定，願賠償100萬元整
    之違約金。但離職時就個人物件及公司財物交接完妥，於離
    職後不洩漏業務機密及客戶資料，則不受前項之限制」，亦
    有該約定書在卷可證。其中所載但離職時就個人物件及公司
    財物交接完妥，於離職後不洩漏業務機密及客戶資料，則「
    不受前項之限制」，依其文義應解為不受賠償100萬元違約
    金限制之適用，原告主張如果「未有洩露業務機密及客戶資
    料」之情事，則違約金可以酌予減少，不必賠償100萬元之
    違約云云，尚屬無據。又系爭承攬約定書第11條約定，所謂
    洩漏業務機密及客戶資料係指使不知業務機密及客戶資料之
    人知之之謂。經查甲○○所有房地3戶，原委由原告銷售，
    期滿後，經被告介紹甲○○予三大不動產公司，嗣後其中2
    戶並委由三大不動產公司銷售等事實，為兩造所不爭執，堪
    信甲○○確係由被告介紹給三大不動產公司銷售之事實應堪
    認定，被告雖介紹甲○○予三大不動產公司，惟並未洩漏客
    戶資料，而係甲○○經被告介紹，自行評估後與三大不動產
    公司簽訂委託銷售契約，揆之上開說明，仍核與被告洩漏情
    形有別，原告主張被告所為即係洩漏客戶資料云云，亦屬誤
    會，被告所辯應可採信。此外，原告復未舉證證明被告有何
    違約情形，從而，原告請求被告給付100萬元違約金及其法
    定遲延利息，為無理由，應予駁回。
五、本件事證已臻明確，兩造其餘攻擊防禦方法，經審酌後均與
    判決結果不生影響，爰不予論究。
六、訴訟費用負擔之依據：民事訴訟法第78條。
中    華    民    國    98    年    9    月      8     日
                  民事第一庭    法  官  羅培昌
以上正本係照原本作成。
如對判決上訴，應於判決送達後20日內向本院提出上訴狀。
中    華    民    國    98    年    9    月      8     日
                                書記官  范鳳月


司法院資訊處製作；財團法人民間司法改革基金會備份。
